臺灣高雄地方法院刑事判決　　　　　　100年度簡上字第340號
上　訴　人
即　被　告　陳建菘
上列上訴人因詐欺案件，不服本院高雄簡易庭100 年度簡字第
1060號中華民國100 年5 月23日第一審刑事簡易判決（聲請簡易
判決處刑案號：臺灣高雄地方法院檢察署99年度偵字第25086 號
），提起上訴，本院管轄第二審之合議庭判決如下：
    主  文
上訴駁回。
    事  實
一、陳建菘明知社會上詐騙案件層出不窮，並已預見將自己之銀
    行帳戶存摺、提款卡及密碼提供他人使用，恐遭利用作為人
    頭帳戶，作為詐欺集團匯款之用，仍基於幫助他人詐欺取財
    之未必故意，於民國99年10月18日，將其向彰化商業銀行北
    高雄分行申請之帳號：00000000000000號帳戶存摺、提款卡
    ，委由超峰快遞公司，寄送予自稱「高薪沈」之詐欺集團成
    員使用，另以電話告知提款卡密碼。嗣該詐欺集團成員共同
    意圖為自己不法之所有，基於詐欺取財之犯意聯絡，分別於
    ：（一）99年10月19日17時58分許，假冒東森購物台職員，
    撥打電話予林欣怡，謊稱：其向電視台購物，因作業人員疏
    失，誤將付款方式設定為分期付款，須操作自動櫃員機解除
    云云，致林欣怡陷於錯誤，於同日19時48分許，利用臺北縣
    板橋市（現改制為新北市板橋區○○○路○ 段22號彰化銀行
    自動櫃員機，匯款新臺幣（下同）79,000元至陳建菘之彰化
    銀行帳戶；（二）99年10月19日19時30分許，假冒電視購物
    公司職員，撥打電話予李忠信，謊稱：因刷卡購物誤簽收貨
    單，為免再次遭扣款，須操作自動櫃員機解除云云，致李忠
    信陷於錯誤，於同日19時46分許，利用高雄市○○區○○路
    317 號上海銀行自動櫃員機，匯款16,989元至陳建菘之彰化
    銀行帳戶內，均旋遭該詐騙集團成員提領殆盡。嗣林欣怡、
    李忠信察覺有異，始知受騙，報警循線查獲上情。
二、案經林欣怡訴由臺北縣（現改制為新北市）政府警察局樹林
    分局移送臺灣高雄地方法院檢察署檢察官偵查後聲請簡易判
    決處刑。
    理  由
一、按被告以外之人於審判外之陳述雖不符刑事訴訟法第159 條
    之1 至之4 等4 條之規定，而經當事人於審判程序同意作為
    證據，法院審酌該言詞陳述或書面陳述作成時之情況，認為
    適當者，亦得為證據；當事人、代理人或辯護人於法院調查
    證據時，知有刑事訴訟法第159 條第1 項不得為證據之情形
    ，而未於言詞辯論終結前聲明異議者，視為有前項之同意，
    同法第159 條之5 定有明文。查本判決所引用之傳聞證據，
    檢察官及被告均同意有證據能力，本院審酌上開證據作成時
    之情狀，並無違法或不當等情形，且與本案相關之待證事實
    具有關聯性，認為以之作為證據亦屬適當，爰依前揭規定，
    認均應有證據能力。
二、訊據被告陳建菘固坦承於前揭時地，將其上開帳戶之存摺及
    提款卡，委由超峰快遞公司託運送交予不相識之「沈經理」
    ，並以電話告知提款卡密碼等情，惟矢口否認有何幫助詐欺
    犯行，辯稱：伊於99年10月17日見自由報紙刊登應徵接聽員
    分類廣告，乃於隔日以0000000000號行動電話撥打廣告上所
    載0000000000門號與自稱「高薪沈」之人聯繫，「高薪沈」
    沒有告訴伊公司地址，僅告知錄取後需提供帳戶作為日後薪
    資轉帳之用，為了向銀行辦理對保、核對資料，所以要伊將
    帳戶存摺、提款卡先以快遞寄送給他，之後再以電話告知密
    碼，伊不知道會被作為不法用途云云。經查：
（一）被告於前揭時地，將其上述帳戶之存摺及提款卡，委由超
      峰快遞公司託運送交予不相識之「高薪沈」，並以電話告
      知提款卡密碼等情，業據被告於警詢、偵查及本院審理時
      均坦承不諱，復有上開帳戶之開戶基本資料及超峰快遞收
      送貨單在卷可佐（見99年度他字第5803號卷，下稱偵一卷
      ，頁7 ～10、18）。又詐騙集團成員先於99年10月19日17
      時58分許，假冒東森購物台職員，撥打電話予林欣怡，謊
      稱：其向電視台購物，因作業人員疏失，誤將付款方式設
      定為分期付款，須操作自動櫃員機解除云云，致林欣怡陷
      於錯誤，於同日19時48分許，利用臺北縣板橋市（現改制
      為新北市板橋區○○○路○ 段22號彰化銀行自動櫃員機，
      匯款79,000元至被告上開帳戶；復於同日19時30分許，假
      冒電視購物公司職員，撥打電話予李忠信，謊稱：因刷卡
      購物誤簽收貨單，為免再次遭扣款，須操作自動櫃員機解
      除云云，致李忠信陷於錯誤，於同日19時46分許，利用高
      雄市○○區○○路317 號上海銀行自動櫃員機，匯款16,9
      89元至被告上開帳戶內，均旋遭該詐騙集團成員提領殆盡
      等情，此據被害人林欣怡、李忠信於警詢中指訴歷歷（見
      偵一卷，頁13～14、24），並提出其等匯款之交易明細表
      各1 紙為證（見偵一卷，頁21、25），復有被告上開帳戶
      之交易明細在卷可憑（見偵一卷，頁6 ），是此部分事實
      ，堪予認定。
（二）被告雖以前詞置辯，並提出報紙廣告（見偵一卷，頁11）
      及其使用之0000000000號行動電話通話明細（見本院卷，
      頁50）以佐其說。然上開行動電話通話明細，亦僅能證明
      被告於99年10月18日以其使用之0000000000號行動電話，
      與上開報紙廣告所刊登之0000000000號門號通聯乙節，尚
      難證明被告係因看報紙應徵廣告而遭騙取上開帳戶之提款
      卡及密碼之事實。再按刑法上之故意，可分為直接故意與
      不確定故意（間接故意），所謂「不確定故意」，係指行
      為人對於構成犯罪之事實，預見其發生而其發生並不違背
      其本意者，刑法第13條第2 項定有明文。本案依被告所述
      情節，提供帳戶提款卡、密碼係為薪資轉帳之用，然一般
      公司行號要辦理員工之薪資轉帳，只要員工提供銀行帳戶
      號碼即可將其薪資匯入，根本不需要提款卡密碼。又現今
      金融機構對於個人開戶，並未設有諸多限制，一般人若因
      合法用途而需使用帳戶，當自行至各金融機構開立帳戶即
      可，尚無向他人取得帳戶使用之必要。且金融存款帳戶事
      關存戶個人財產權益之保障，除非本人或與本人關係親密
      者，一般人均有妥為保管防阻他人任意使用之認識，難認
      有自由流通之理由，縱使在特殊情況下，偶有交付他人使
      用之需，亦必深入瞭解用途後，再行提供使用，方符常情
      ，若存款帳戶落入不明人士手中，極易被利用為與財產有
      關之犯罪工具，此為吾人一般生活認識所易於體察之常識
      ，如有意圖犯罪之人，徵求他人提供帳戶存摺及提款卡、
      密碼，客觀上亦可預見其目的在供作不法所取得金錢之存
      入後再行領出使用，以避免身分曝光，防止追查，此為一
      般人本於一般認知能力均甚易領會，而以被告於本院審理
      中均能應答自如之情狀，其智識能力顯然未遜於一般常人
      ，對上情當知悉甚詳。況被告對於應徵公司之名稱、地址
      及收受提款卡、密碼者之真實姓名均無法交代，又其亦坦
      承應徵過程僅以電話聯絡而未面試乙情（見本院卷二，頁
      38反面），在交付對象不明亦無進一步查證之情形下，竟
      貿然交付帳戶之存摺、提款卡、密碼等重要資料予綽號「
      沈高薪」之人，亦無要求對方簽收或留下任何資料等為日
      後求證，放任上開帳戶處於來歷不明陌生人得以任意存取
      之危險，更與一般人謹慎保護金融機構帳戶以防他人盜用
      之常情相違。佐以被告供稱：「（如果銀行帳戶裡面有錢
      的話，你會交付帳戶、印章給他們嗎？或告知密碼？）不
      會」、「（交付帳戶不怕被用來詐騙？）我一心只想趕快
      賺錢，想說帳戶裡面沒有錢，所以也不會被提領」等語（
      見本院卷二，頁38、38反面），足徵被告於交付帳戶之前
      ，已有預料對方可能假藉徵職之名，騙取其帳戶資料，堪
      認被告於交付帳戶時擅將上開帳戶提款卡及密碼交予綽號
      「高薪沈」之人，極可能遭濫用於對不特定人訛詐財物，
      並使偵查機關不易循線偵查一節，實已有預見，竟為達求
      職之目的，猶輕率將上開提款卡及密碼等物交付他人使用
      ，顯然其主觀上乃容認其帳戶可供他人作為詐欺犯罪時使
      用之未必故意，灼然甚明。至於被告仍以係為求職將帳戶
      提款卡、密碼交付他人使用，據以否認有何幫助詐欺故意
      云云，委無可採。
（三）綜上所述，本案事證明確，被告上揭犯行，洵堪認定。
三、按刑法上之幫助犯，係對於犯罪與正犯有共同之認識，而以
    幫助之意思，對於正犯資以助力，而未參與實施犯罪之行為
    者而言（最高法院75年度臺上字第1509號、88年度臺上字第
    1270號判決亦同此意旨）。是以，如未參與實施犯罪構成要
    件之行為，且係出於幫助之意思提供助力，即屬幫助犯，而
    非共同正犯。查被告僅將帳戶交與他人後即未再過問，亦無
    為自己犯罪之意思，其行為僅係對於該犯罪之實行有所助益
    之協助行為，故核被告陳建菘所為，係犯刑法第30條第1 項
    前段、第339 條第1 項幫助詐欺取財罪。被告以一提供帳戶
    之行為，幫助詐騙集團成員分別詐取被害人林欣怡、李忠信
    之財物，觸犯數個幫助詐欺取財之罪名，為同種想像競合犯
    ，應依刑法第55條之規定，從一重處斷。被告未實際參與詐
    欺犯行，所犯情節較正犯輕微，爰依刑法第30條第2 項規定
    ，減輕其刑。
四、原審因而適用刑法第30條第1 項前段、第2 項、第339 條第
    1 項、第55條、第41條第1 項前段，刑法施行法第1 條之1
    規定，並審酌被告明知詐騙行為猖獗，仍將其所有之上揭帳
    戶提供予不法份子使用，助長犯罪，除使被害人林欣怡、李
    忠信分別受有79,000元、16,989元暨手續費17元之損害，並
    造成國家查緝犯罪之困難，嚴重破壞社會治安及金融秩序，
    所為實不足取，且犯後否認犯行，態度非佳，兼衡其自稱高
    職肄業、家境勉持之智識程度與生活狀況等一切情狀，量處
    有期徒刑2 月，並諭知以1 千元折算1 日易科罰金之折算標
    準。經核原判決認事用法，均無違誤，量刑亦屬妥適，應予
    維持。被告否認犯行，提起上訴，為無理由，應予駁回。
據上論斷，依刑事訴訟法第455 條之1 第1 項、第3 項、第368
條，判決如主文。
本案經檢察官鄧怡君到庭執行職務。
中    華    民    國   100    年    8     月    24    日
                  刑事第七庭  審判長法  官  陳  箐
                                    法  官  簡佩珺
                                    法  官  洪培睿
以上正本證明與原本無異。
本判決不得上訴。
中    華    民    國   100    年    8     月    24    日
                                    書記官  秦富潔
附錄論罪科刑法條：
刑法第30條
幫助他人實行犯罪行為者，為幫助犯。雖他人不知幫助之情者，
亦同。
幫助犯之處罰，得按正犯之刑減輕之。
刑法第339 條第1 項
意圖為自己或第三人不法之所有，以詐術使人將本人或第三人之
物交付者，處5 年以下有期徒刑、拘役或科或併科1 千元以下罰
金。